高雄高等行政法院簡易判決
　　　　　　　　　　　　　94年度簡字第00018號
原　　　告　森曄企業有限公司
代　表　人　甲○○
訴訟代理人　蔡茂松律師
　　　　　　古宏彬律師
被　　　告　財政部高雄關稅局
代　表　人　李榮達 局長
訴訟代理人　乙○○
　　　　　　丙○○
上列當事人間因虛報進口貨物事件，原告不服財政部中華民國九
十三年十一月二十九日台財訴字第０九三００五０二八七０號訴
願決定，提起行政訴訟。本院判決如下：
　　主  文
原告之訴駁回。
訴訟費用由原告負擔。
    事實及理由
一、緣原告於民國（下同）九十三年一月六日委由聯豐報關有限
    公司（下稱聯豐公司），向被告中興分局第二辦公室（原中
    島支局）報運進口大陸產製ＢＵＬＢＯＵＳ　ＯＮＩＯＮ（
    暫時保藏蕎頭）、稅則０七一一．九０．九０．九０－三號
    一批（進口報單第ＢＤ／ＡＡ／九二／七０一一／七０二三
    號），電腦核定按Ｃ３方式通關，經該分局派員查驗結果，
    實到來貨為ＳＡＬＴＥＤ　ＢＵＬＢＯＵＳ　ＯＮＩＯＮ（
    鹽漬蕎頭）、稅則二００五．九０．九０號；嗣依關稅總局
    驗估處查得之價格核估結果，認定原告有虛報所運貨物名稱
    而逃漏關稅情事，被告初查乃依行為時海關緝私條例第三十
    七條第一項第一款、第四十四條及加值型及非加值型營業稅
    法第五十一條規定，裁處原告所漏稅額二倍之罰鍰計新台幣
    （下同）三萬七千一百二十六元，並追徵所漏進口稅款六萬
    一千六百八十三元（包括進口稅四萬九千三百四十七元，營
    業稅一萬二千三百三十六元）。原告不服，申經復查未獲變
    更，提起訴願亦遭決定駁回，遂提起本件行政訴訟。
二、原告起訴意旨略謂：（一）系爭進口貨物係屬暫時保藏之不
    可立即食用蔬菜；查本件被告略以原告進口之系爭貨物所謂
    「內部組織已達加工狀態，符合『國際商品統一分類制度註
    釋』（下稱Ｈ‧Ｓ）對稅則第二００五節之註釋」係屬鹽漬
    蔬菜，應歸列海關進口稅則號別第二○○五‧九○‧九○號
    ，而認定原告虛報所運貨物名稱，處逃漏稅款。惟按海關進
    口稅則號別第○七一一節「暫時保藏之蔬菜（例如氧化硫氣
    體、鹽水、硫磺水、或其他保藏用溶液漬成）」係指「不適
    於即時食用」之蔬菜，復參據Ｈ．Ｓ對稅則第○七一一節之
    註釋「本節適用那些不適於即時食用而只為了運輸或儲存而
    暫時保藏之蔬菜（例如氧化硫氣體、鹽水、硫磺水、或其他
    保藏用溶液漬成）。本節包括之蔬菜，通常裝於木桶或琵琶
    桶中，主要作為加工用之原料；其主要之種類有洋蔥、橄欖
    ．．．．．．。但蔬菜除暫時保藏於鹽水外，並經特別（例
    如以蘇打水、乳酸發酵）處理者除外；這些列入第二十章（
    例如橄欖、酸泡菜．．．．．．）。」因此，若屬（１）暫
    時保藏（２）不適於即時食用（３）未經乳酸發酵之蔬菜則
    應歸列於本節。而本件原告進口之貨物確已符合前揭稅則別
    號第○七一一號所定暫時保藏蔬菜之要件，蓋：１、原告進
    口之蔬菜係屬暫時保藏而不可立即食用；查本件原告進口之
    蔬菜，其目的係為供加工使用而於暫時保藏於鹽水中，係屬
    加工之原料而不可立即食用，且原告進口之蔬菜並未於市場
    上銷售，客觀上亦無法直接食用，此亦足資證明系爭貨物係
    屬暫時保藏之加工原料。２、系爭貨物未經乳酸發酵；按稅
    則第○七一一節所稱「暫時保藏之蔬菜．．．．．．」，究
    其所舉之保藏方法，其目的應是防止植物變色或腐敗。查系
    爭貨物為達到防腐之目的，乃暫時保藏於鹽水濃度高達２０
    ％以上之鹽水中，此正符合前揭規定之立法意旨；若使用濃
    度低之鹽水保存貨物者，則不但無法防止褐變及防腐之目的
    ，且因濃度低（鹽水濃度１８％以下）之鹽水正適可讓乳酸
    菌、醋酸菌發酵，產生酸味及有特殊風味（例如泡菜、酸菜
    、酸黃瓜．．．）反而應歸列於稅則第二○○五節，蓋Ｈ‧
    Ｓ對稅則第二○○五節之註釋為「本節所稱之『蔬菜』．．
    ．．．．超過第七或第十一章所列之方法調製或保藏者，均
    歸入本節。．．．．．．（１）在鹽水中長時浸漬處理而成
    之．．．．．．（２）．．．．．．鹽漬．．．經部分發酵
    者．．．．．．。」本件系爭貨物為達到防腐之目的，自有
    必要將其置於鹽水濃度高達２０％以上之鹽水中防止腐爛及
    發酵，是以，系爭貨物應歸列於稅則號別第○七一一號所定
    之暫時保藏之蔬菜。３、鹽水侵入貨物之組織為必然發生之
    自然律；查蔬菜浸入鹽水中保存，必然發生鹽水侵入系爭貨
    物之組織之自然律，且亦必須如此，方能達成暫時保藏之目
    的，蓋如鹽水未侵入系爭貨物之組織者，則將發生蔬菜內部
    產生腐壞之情形，而無法達到暫時保藏之目的，故鹽水侵入
    貨物組織，並非認定是否已達加工狀態之標準，而屬保藏蔬
    菜之必要條件。（二）浸泡高濃度食鹽水確實為保藏食品之
    方法：１、查用鹽來保存食品為保存食品的方法之一，且以
    高濃度鹽水浸泡蔬菜，可以抑制大部分的乳酸菌或酵母菌之
    成長，此有財團法人食品工業發展研究所九十四年三月十七
    日食研技字第０三七０號函可稽，故本件原告以高濃度食鹽
    水浸泡菜心，並抑制乳酸發酵，以達暫時保藏食材之目的，
    確屬有據。２、被告稱系爭貨物鹽水已侵入組織，內部組織
    已達加工狀態，故認定系爭貨物為鹽漬菜心，其認定顯有違
    誤，按蔬菜保藏於鹽水中，鹽水必然侵入蔬菜組織，此為自
    然界之定律，且利用鹽水進行保藏，其保藏之原理為降低水
    活性及提高滲透壓（曾道一、賈宜琛編著，食品科學概論第
    五四頁），且以提高滲透壓使微生物繁殖困難，食品被脫水
    而降低水活性，致使微生物生長所需的水分不足，以達防腐
    的目的（汪復進、李上發編著，食品加工學（上）第一八六
    頁），故以食鹽進行保藏，必定發生侵入組織之情形，且食
    鹽也必須侵入組織方可達到防腐及保藏的目的。（三）按「
    本稅則各號別品目之劃分，除依據本稅則類、章及其註，各
    號別之貨名及解釋準則之規定外，並得參據關稅合作理事會
    編纂之『國際商品統一分類制度（Ｈ．Ｓ）註解』及其他有
    關文件辦理。」海關進口稅則附則第一條定有明文。是海關
    進口稅則各號別品目之劃分，於依據該稅則類、章及其註，
    各號別之貨名及解釋準則之規定外，尚得參據Ｈ．Ｓ辦理，
    本件爭點在於系爭進口貨物應歸類為稅則第七章所規定之暫
    時保藏蔬菜，或第二十章之鹽漬蔬菜，茲將Ｈ．Ｓ第七章及
    第二十章之規定及要件，析述如下：１、原告進口之貨物符
    合Ｈ．Ｓ第七章對暫時保藏蔬菜之定義；按Ｈ．Ｓ對第七章
    暫時保藏蔬菜之定義為「暫時保藏之蔬菜（例如二氧化硫氣
    體、鹽水、硫磺水、或其他保藏用溶液漬成）惟不適於即時
    食用者。本節適用於使用前在運輸或貯藏時僅為暫時保藏而
    進行處理（例如，以二氧化硫氣體、鹽水、硫磺水或其他保
    藏用溶液），但不適合直接食用的蔬菜。本節之蔬菜通常是
    以木桶或琵琶桶包裝，主要作為加工用之原料；其主要之品
    種有洋蔥、橄欖、續隨子、胡瓜、小黃瓜、菇類、麥蕈及蕃
    茄。但蔬菜除暫時保藏於鹽水外，並經特別處理（例如以蘇
    打水、乳酸發酵）者除外；這些列入第二十章（例如橄欖、
    酸泡菜、小黃瓜及綠豆）。」，惟查：（１）系爭貨物係作
    為加工原料。（２）系爭貨物不適於即時食用，此為被告所
    不爭執，觀諸被告於九十四年二月四日提出之答辯狀敘述自
    明。查系爭貨物係加工之原料不可立即食用，且系爭貨物浸
    泡於高濃度之鹽水中，未經進一步加工處理前，客觀上亦無
    法食用。（３）系爭貨物係浸泡於鹽水中進行暫時保藏，惟
    此保藏之方法不僅要防止貨物褐變變色或腐敗，且係為抑制
    貨物乳酸發酵，此觀Ｈ‧Ｓ第七章最後一行之敘述「但蔬菜
    除暫時保藏於鹽水外，並經特別處理（例如以蘇打水、乳酸
    發酵）者除外；這些列入二十章。」即明，故蔬菜一旦經乳
    酸發酵，即應被歸類為第二十章，從而原告欲進口暫時保藏
    蔬菜，一定要抑制乳酸發酵。茲再詳述如下：（１）被告援
    引書籍資料主張一般腐敗菌於百分之五食鹽濃度即可抑制，
    多數細菌及酵母菌於３％－５％即可抑制，故以低鹽濃度配
    合其他保藏方法，即可符合「暫時保藏蔬菜」之要件云云，
    係斷章取義之說法，查Ｈ．Ｓ對浸泡於鹽水之濃度如何並未
    特別規定，且被告之前開敘述係指一般腐敗菌及多數酵母菌
    受抑制之情形，或許可以防止植物褐變，但並不能抑制乳酸
    菌發酵，蓋於低濃度鹽度下正好提供乳酸菌活動旺盛之環境
    ，且有部分之醃製蔬菜即係利用此種乳酸菌發酵來產生特殊
    風味，此可參賴滋漢及金安兒編著之食品加工學加工篇第１
    ６６頁，故倘原告以低濃度食鹽保藏系爭產品，則系爭產品
    將因已乳酸發酵，而被歸類為第二十章。（２）食品工業發
    展研究所對鈞院函詢之回函指出「鹽常被用於保存食品，然
    浸於高濃度鹽水中之蔬菜與鹽水達到平衡後，既使可以抑制
    大部分的乳酸菌或酵母菌之成長，但仍有耐鹽性微生物不易
    被抑制。」，另賴滋漢及金安兒編著之食品加工學加工篇第
    １６６頁亦指出乳酸菌於超過濃度１５％之鹽分後，即繁殖
    困難，故原告以高濃度之食鹽水抑制乳酸菌發酵，以達暫時
    保藏之目的，實屬有據。（３）系爭貨物係以木箱包裝，此
    亦符合Ｈ．Ｓ第七章「本節之蔬菜通常是以木桶或琵琶桶包
    裝」之規定。（４）系爭貨物僅暫時保藏於鹽水中未經特別
    處理（例如以蘇打水、乳酸發酵），且因原告將系爭貨物保
    藏於高濃度之鹽水中，抑制乳酸菌發酵，如此才能符合未經
    特別處理（乳酸發酵）之要件。綜上所述，系爭貨物完全符
    合Ｈ．Ｓ第七章關於暫時保藏蔬菜之敘述，被告認定系爭貨
    物非屬暫時保藏蔬菜，顯無理由。２、系爭貨物明顯與Ｈ．
    Ｓ第二十章所描述之產品不符：（１）Ｈ．Ｓ對第二十章酸
    漬物除外之其他調製或保藏蔬菜保藏蔬菜之定義為「本節所
    稱之『蔬菜』僅限於本章章註３所述之產品。此類產品（不
    包括第２００１節以醋或醋酸調製或保藏之蔬菜、第２００
    ４節之冷凍蔬菜及第２００６節之糖漬蔬菜）以超過第七或
    十一章所列之方法調製或保藏者，均歸入本節。本節用以貯
    存之容器則不論其形式（經常裝於罐等或其他密閉容器中）
    。此類產品，不論整個、片塊或壓碎者，可保存於水中、蕃
    茄調味料中或加入其他物質，可即時食用；亦可均質或混合
    一起（沙拉）。」（２）查第二十章之產品係可立即食且其
    包裝多為罐裝或其他密閉容器，惟系爭貨物為加工用之原料
    ，不可即時食用，且係包裝於木箱中，而非為罐裝或包裝於
    其他密閉容器，顯與第二十章所敘述之產品特徵不符。（四
    ）被告自承違反行政先例，置原告之信賴於不顧，有違行政
    程序法第八條之規定。按改制前行政法院四十八年判字第五
    十五號判例認「行政先例，原為行政法法源之一，如非與當
    時有效施行之成文法明文有違背，自得據為行政措施之依據
    。」復按「憲法之平等原則要求行政機關對於事物本質上相
    同的事件作相同的處理，乃形成行政自我拘束」之原則，此
    亦有最高行政法院九十三年度判字第三○八號判決可參。查
    本件原告歷次進口與本次進口相同之貨物，均經被告歸列為
    於稅則別號第○七一一號所定之暫時保藏蔬菜，然本次原告
    進口相同之貨物，被告卻一改以往之歸列標準，將之歸列於
    稅則號別第二○○五‧九○‧九○號，而處貨價一倍之罰鍰
    ，並沒入原告進口之貨物，被告此舉已違反行政程序法第八
    條之規定「行政行為應保護人民正當合理之信賴」，置原告
    之信賴而不顧。（五）本件原告無故意或過失誤報系爭貨物
    之性質；查原告前所進口與系爭貨物相同之產品經行政院農
    業委員會動植物防疫檢疫局及經濟部商品檢驗局歸列為稅則
    別號第○七一一節所定之暫時保藏蔬菜，據上，原告係有正
    當理由信賴有權機關之解釋，而進口系爭貨物。況原告以往
    進口之相同貨物，均被被告歸列為稅則別號第○七一一節所
    定之暫時保藏蔬菜，然本次進口之貨物，被告竟一改以往之
    歸列標準而處原告所漏進口稅二倍之罰鍰，綜上，原告並無
    故意或過失虛報貨物之性質，被告之處罰，顯已違反司法院
    釋字第二七五號解釋所揭示「無過失無責任」之原則。（六
    ）另被告主張已於九十二年十一月二十五日以高普興字第０
    九二０００二九二三號函請高雄市報關同業公會轉知所屬各
    會員注意申報云云，惟該函並非發文予原告，原告對該函之
    內容並不知悉，自不得以該函證明原告已知悉被告變更稅則
    認定標準之情事，況稅則歸類之標準，應依海關進口稅則及
    Ｈ．Ｓ註解之規定，亦非被告以一紙行政函令即可片面變更
    ，且被告之前開函文亦證被告對Ｈ．Ｓ註解第七章及第二十
    章之區別，確有模糊不清及混淆之情事，依被告以往之進口
    紀錄，均將之歸類為暫時保藏蔬菜，且以往原告以實物送檢
    驗時，行政院農業委員會動植物防疫檢疫局及經濟部標準檢
    驗局，均認定該產品屬第七章之暫時保藏蔬菜，故假使本件
    應歸列為第二十章，原告依以往之進口報關紀錄，以第七章
    申報，亦可見其無故意或過失可言，故被告對原告處以行政
    罰，乃有違誤等語，聲明求為判決訴願決定及原處分（復查
    決定含原核定處分）均撤銷。
三、被告則以：（一）本件原申報ＢＵＬＢＯＵＳ　ＯＮＩＯＮ
    （暫時保藏蕎頭），經查驗結果來貨為ＳＡＬＴＥＤ　ＢＵ
    ＬＢＯＵＳ　ＯＮＩＯＮ，當時之狀態為「內部組織已達加
    工狀態，非暫時保藏蕎頭。」已註記於進口報單上，並經原
    告委任之聯豐公司人員簽認查驗結果在卷。又「鹽漬蔬菜」
    參據Ｈ．Ｓ對稅則第２００５節之註釋為「本節所稱之『蔬
    菜』．．．超過第７或第１１章所列之方法調製或保藏者，
    均歸入本節。．．．（１）．．．在鹽水中長時浸漬處理而
    成．．．（２）．．．鹽漬．．．經部分發酵而成者．．．
    」，因此蔬菜如係經過醃製或發酵處理過程者，其內部組織
    已達加工狀態，則屬「鹽漬蔬菜」，稅則歸列第２００５節
    「酸漬除外之其他調製或保藏蔬菜，未冷凍，第２００６節
    之產品除外」項下；而所謂「內部組織已達加工狀態」，係
    指生鮮蕎頭添加食鹽，放置一段時間後，鹽分經滲透至其全
    體之各部，屬鹽漬之製品。系爭貨物係泡入飽和鹽水（原告
    自承鹽度高達２０％）保存，已屬於第一階段加工過程，參
    據「藝軒圖書出版社改訂原色食品加工工程圖鑑」第７８、
    ７９頁，此過程應屬鹽漬，即為預漬過程的成品，已不屬暫
    時保藏之狀態。另在醃漬物的製造上，食鹽具有風味的調節
    、原料的柔軟、質地的緻密、微生物的抑制．．．等各種效
    果。又據續光清編著徐氏基金會出版之「食品工業」一書第
    ７章醃菜類第１．１節各種滲透壓之作用：「．．．外部汁
    液之濃度較高時．．．因滲透作用進而形成脫水作用，於是
    蔬菜之生活細胞自然失去其活性，調味料得浸入細胞內，滲
    透至全體各部，遂得製品。．．．蔬菜醃製時，其組織因細
    胞中所含水份失去而變軟，直至細胞內外之鹽分濃度接近平
    衡為止。．．．」及第１．２節酵素與微生物之作用：「蔬
    菜細胞中含有各種酵素．．．此等酵素如前所述，因細胞死
    亡而活動轉盛，隨自己消化而消除生菜味與澀味，並因鹽醃
    而可口．．．其次因微生物發酵作用，亦可生成特殊風味．
    ．．。」依此可認定蔬菜浸漬鹽水中，細胞組織軟化，鹽水
    已達浸入組織，就不屬於暫時保藏之範疇。查「暫時保藏之
    蔬菜」依Ｈ．Ｓ第３９頁對有關稅則第０７１１節之註釋為
    「本節適用於使用前在運輸或貯藏時僅為暫時保藏而進行處
    理（例如．．．）但不適合直接食用之蔬菜．．．但蔬菜除
    暫時保藏於鹽水外，並經特別處理．．．者除外；這些列入
    第２０章。」參據張為憲等編著「食品化學」第２０２頁「
    ２．控制酚褐變反應之方法：酚催化之褐變反應，對水
    果或蔬菜加工會有不良影響。控制褐變之方法可從除去引起
    酵素褐變所需的因子進行，．．．將植物組織浸於水、鹽水
    或糖水中，以隔離氧氣。．．．」，稅則第０７１１節所稱
    「暫時保藏之蔬菜．．．」，究其所列舉之保藏方法，目的
    應是防止植物褐變變色或腐敗，其使用濃度低，以達到抑制
    或防腐之目的，避免影響後續加工。本案系爭貨物泡入飽和
    鹽水（原告自承鹽度高達２０％），並經驗明來貨其內部組
    織已達加工狀態，故認定實到貨物為鹽漬蕎頭，應歸列稅則
    號別第２００５．９０．９０號，並無不合。（二）又查原
    告所稱：「若使用濃度低之鹽水保存貨物者，則不但無法防
    止褐變及防腐之目的，且因濃度低（鹽水濃度高達１８％以
    下）之鹽水正適可讓乳酸菌、醋酸菌發酵，產生酸味及有特
    殊風味．．．」乙節，據原告檢附加工食品－鹽漬蔬菜，係
    針對鹽漬蔬菜食鹽濃度多寡會影響做出來的醃菜是否美味可
    口，及低鹽鹽漬蔬菜才合乎健康的原則，與本案系爭貨物是
    否為鹽漬蕎頭，並無直接相關，且原告引用「對醃菜本身，
    食監用（原文）且有支配熟成的時期和貯藏期間的作用：適
    當的鹽度下（約食鹽濃度８％左右）（原告稱鹽水濃度高達
    １８％以下），我們所需要的乳酸菌、酵母菌、醋酸菌等得
    以生長，而其他的腐敗菌可被抑制活動，做出來的醃菜美味
    可口。．．．」之描述顯與原告主張「本件系爭貨物為達到
    防腐之目的，自有必要將其置於鹽水濃度高達２０％以上之
    鹽水中防止腐爛及發酵」相互矛盾。另參據賴滋漢、金漢兒
    等編著「食品加工學」基礎篇第三八一頁，微生物在不同食
    鹽濃度的生長適性係依種類而異。一般的腐敗菌約在百分之
    五食鹽濃度下生長即被抑制。復參據王西華校訂、王進琦編
    著「食品微生物學」「藝軒圖書出版社印行」第３８７頁（
    ５）ＮａＣｌ：直接用於水中或以鹽水型式抑制某些菌體之
    生長，防止敗壞。其使用包括：促進風味、保存食品等。多
    數細菌及酵母菌對低濃度的ＮａＣｌ敏感，３－５％之Ｎａ
    Ｃｌ即可抑制之。因此原告所訴並無學理根據，顯對「暫時
    保藏之蔬菜」定義有所誤解。（三）又原告主張「凡蔬菜浸
    入鹽水中保存，必然發生鹽水浸入系爭貨物之組織之自然律
    ，且必須如此，方能達成暫時保藏之目的」乙節，按蔬菜泡
    入鹽水，透過細胞滲透壓，鹽分會浸入蔬菜，惟低鹽濃度配
    合其他保藏方法，例如殺菁、低溫保藏或其他化學藥劑，讓
    蔬菜不致腐敗在『暫時』蔬菜運送途中，水僅止於蔬菜表
    層，不致浸入其內部組織，此即「暫時保藏之蔬菜」。惟高
    鹽濃度會造成細胞脫水，鹽水必然浸入蔬菜內部組織，此即
    為「鹽漬蔬菜」。本案系爭貨物既經驗明為ＳＡＬＴＥＤ
    ＢＵＬＢＯＵＳ　ＯＮＩＯＮ（鹽漬蕎頭），參據高雄關稅
    局進口稅則分類疑問及解答（９２）高關字０５１號財政部
    關稅總局稅則處解答：「．．．鹽漬榨菜，非屬暫時保藏狀
    態，宜歸列稅則號別第２００５‧９０‧９０號。」故本案
    仍應歸列稅則號別第２００５‧９０‧９０號「其他酸漬除
    外之調製或保藏蔬菜，未冷凍，第２００６節之產品除外」
    項下。（四）查原告並未檢附進口人按申報稅則０七一一節
    通關之同類產品其他進口報單供參；又原告檢附高雄關稅局
    進口稅則分類疑問及解答（９２）高關字０５１號，係本案
    之前進口之貨物經被告質疑其稅則歸列不當，向財政部關稅
    總局稅則處提出進口稅則分類疑問及解答，及另檢附行政院
    農業委員會動植物防疫檢疫局之「輸入植物檢疫證明書」及
    經濟部標準檢驗局之「輸入檢驗合格證書」，其所載貨名與
    本案不盡相同，不應相互援引，所稱「被告卻一改以往之歸
    列標準」與事實不符。另查海關緝私條例第三十七條規定之
    處罰係以每次報運進口之行為為其處罰之依據，原告稱其以
    往進口之相同貨物，均歸列為稅則第０七一一節，縱然屬實
    ，乃屬其各該次報運行為有無違法之問題，要難執為認定本
    次報運進口貨物亦無虛報之行為，被告因原告本次報運之行
    為有違法情事，因而對之科處罰鍰，應與公法上信賴保護原
    則並無違背，有改制前行政法院七十七年度判字第一九四五
    號判決可稽。又納稅義務人報運貨物進口，有據實報明貨名
    、數量、品質．．．等義務，本件原告未據實報明來貨貨名
    ，已違反據實申報之作為義務，應推定為有過失，其又不能
    舉證證明自已無過失，依司法院釋字第二七五號解釋之意旨
    ，即應受罰等語，資為抗辯，而聲明求為判決駁回原告之訴
    。
四、按「報運貨物進口而有左列情事之一者，得視情節輕重，處
    以所漏進口稅額二倍至五倍之罰鍰，或沒入或併沒入其貨物
    ：一、虛報所運貨物之名稱、數量或重量。．．．。」「有
    違反本條例情事者，除依本條例有關規定處罰外，仍應追徵
    其所漏或沖退之稅款。但自其情事發生已滿五年者，不得再
    為追徵或處罰。」分別為行為時海關緝私條例第三十七條第
    一項第一款及第四十四條所明定。另「納稅義務人，有左列
    情形之一者，除追繳稅款外，按所漏稅額處一倍至十倍罰鍰
    ，並得停止其營業：．．．．．．七、其他有漏稅事實者。
    」「貨物進口時，應徵之營業稅，由海關代徵之；其徵收及
    行政救濟程序，準用關稅法及海關緝私條例之規定辦理。」
    則分別為加值型及非加值型營業稅法第五十一條第七款及第
    四十一條所明定。
五、關於系爭來貨是屬稅則第七章之暫時保存蔬菜或第二十章鹽
    漬蔬菜之爭執部分：
原告主張系爭來貨是屬稅則第七章之暫時保存蔬菜，無非以系爭
來貨不可立即食用，且未經乳酸發酵，並鹽水未侵入貨物組織，
並非稅則第七章之要件等語為其論據。爰分述如下：
（一）按稅則二００五．九０．九０號記載之貨名為「酸漬除外
      之調製或保藏其他蔬菜，未冷凍，第２００６節之產品除
      外。」而稅則０七一一節則記載「暫時保藏之蔬菜（例如
      二氧化硫氣體、鹽水、硫磺水、或其他保藏用溶液漬成）
      惟不適於即時食用者。」另所謂「暫時保藏之蔬菜」，參
      據Ｈ．Ｓ有關稅則第０七一一節之註釋為「本節適用於使
      用前在運輸或貯藏時僅為暫時保藏而進行處理（例如．．
      ．）但不適合直接食用之蔬菜．．．但蔬菜除暫時保藏於
      鹽水外，並經特別處理（例如以蘇打水、乳酸發酵）者除
      外；這些列入第２０章。」；另按所謂「鹽漬蔬菜」，參
      據Ｈ‧Ｓ對稅則第二００五節之註釋為「本節所稱之『蔬
      菜』．．．超過第七或第十一章所列之方法調製或保藏者
      ，均歸入本節。本節用以貯存之容器則不論其形式．．．
      此類產品，不論整個、片塊或壓碎者，可保存於水中、蕃
      茄調味料中或加入其他物質，可即時食用；亦可均質或混
      合一起（沙拉）。本節所包括之調製品舉例如下：（１）
      ．．．在鹽水中長時浸漬處理而成之．．．（２）．．．
      鹽漬．．．經部分發酵而成者．．．。」可知，所謂「暫
      時保藏之蔬菜」是指為運輸或貯藏等目的，而進行暫時保
      藏處理之蔬菜，故其暫時保藏方式並未使蔬菜原來之本質
      發生變化；反之，蔬菜如經過醃製或發酵等處理過程，致
      其內部組織已發生變化，即應認已至加工狀態，而屬稅則
      第二十章之「鹽漬蔬菜」。又因「酚催化之褐變反應，
      對水果或蔬菜加工會有不良影響。控制褐變之方法可從除
      去引起酵素褐變所需的因子進行，．．．將植物組織浸於
      水、鹽水或糖水中，以隔離氧氣。．．．。」（張為憲編
      著「食品化學」第二０二頁參照）另鹽水之使用，可促進
      食品風味，亦可保存食品，而微生物在不同食鹽濃度的生
      長適性係依種類而異。一般的腐敗菌約在百分之五食鹽濃
      度下生長即被抑制。（賴滋漢、金漢兒等編著「食品加工
      學」基礎篇第三八一頁參照）可知，所謂「暫時保藏之蔬
      菜」是指為運輸或貯藏等目的，而進行暫時保藏處理之蔬
      菜，其保藏方法，目的是為防止蔬菜褐變變色或腐敗，故
      若是使用鹽水保存，則其使用之濃度，應以達到抑制或防
      腐目的即可，以免蔬菜原來之本質發生變化。反之，蔬菜
      如經過鹽水長時間處理，或經醃製、發酵等處理過程，致
      其內部組織已發生變化，已至加工狀態，即應認屬稅則第
      二十章之「鹽漬蔬菜」。
（二）經查：
１、系爭來貨，於報關時經被告人員查驗結果，為「內部組織已
    達加工狀態」有進口報單在原處分卷可稽；另系爭來貨之鹽
    水濃度為百分之二十，復據原告陳明在卷，而依經濟部標準
    檢驗局公佈之ＣＮＳ國家標準２２４７「醃漬蔬果」：「．
    ．．．．．汁液含鹽量：酸鹼值（ｐＨ值）中性時，鹽度為
    １８Ｂａｕｍｅ以上，酸鹼值（ｐＨ值）４以下時鹽度為１
    ６Ｂａｕｍｅ以上。」且依食鹽溶液比重表換算結果，氯化
    鈉（鹽）濃度百分之二十換算為波美是１８．７一節，亦有
    「ＣＮＳ國家標準２２４７」及食鹽溶液比重表在卷可稽。
    本件系爭來貨是以濃度百分之二十鹽水處理之蕎頭，而依前
    述食鹽保藏方式，濃度達百分之五之食鹽已足抑制一般之腐
    敗菌，原告以濃度達百分之二十之食鹽處理系爭蕎頭，目的
    是否僅為防腐等暫時保藏，已非無疑！且來貨經查驗結果，
    其為「內部組織已達加工狀態」，而所謂「內部組織已達加
    工狀態」係指生鮮蕎頭添加食鹽，放置一段時間後，鹽分經
    滲透至其全體各部之意，可知，系爭蕎頭，原來之本質已發
    生變化，即其因加鹽之處理過程，已致其內部組織發生變化
    ，並其添加之鹽分並非進行暫時保藏所必要，甚且已達「Ｃ
    ＮＳ國家標準２２４７醃漬蔬果」關於汁液含鹽量之標準，
    並此過程，參據原處分卷附「藝軒圖書出版社改訂原色食品
    加工工程圖鑑」，應屬鹽漬，即為預漬過程的成品，故系爭
    蕎頭之處理已進入鹽漬過程，而非單純之暫時保藏甚明，是
    其屬稅則第二十章之鹽漬蔬菜一節，應堪認定。又不論是稅
    則之貨名或Ｈ．Ｓ，均僅能就該商品之重要特徵加以敘明，
    要非該註解中未敘及之事項，即不得作為判斷之參考；尤其
    本件鹽水是否浸入組織，主要是據以佐證系爭來貨之性質，
    故原告以稅則及Ｈ．Ｓ並未以「鹽水未侵入貨物組織」作為
    認定屬暫時保藏蔬菜之要件，據以爭執系爭來貨應屬暫時保
    藏蔬菜云云，自難採取。
２、又按財團法人食品工業發展研究所九十四年三月十七日食研
    技字第０三七０號函復本院有謂：「．．．．．．三、浸泡
    鹽水濃度２０％以上之蔬菜是否即得食用或需經加工後再供
    食用，須視其是否符合衛生條件與衛生標準，而非以鹽之濃
    度作為衡量標準。．．．。」有該函附卷可稽。可知添加食
    鹽之蔬菜，是否適於即時食用，並非以鹽之濃度作為衡量標
    準；況系爭蕎頭，依前開所述，就其產品整體判斷，已達鹽
    漬程序，至於鹽分濃度達百分之二十亦非可否即時食用之判
    斷標準，尤其依稅則第二十章章註三：「第．．．及２００
    ５節視情況而定包括第七章．．．所規定外之方法調製或保
    藏之產品，．．．」規定，可知，貨物縱不適於即時食用，
    若其已符合鹽漬要件仍應歸屬稅則第二十章；故原告以系爭
    來貨高達百分之二十之鹽濃度，係屬不可即時食用為由，爭
    執其屬稅則第七章之暫時保藏蔬菜云云，即無可採。另依上
    開Ｈ．Ｓ關於暫時保藏蔬菜及鹽漬蔬菜之註解，可知，有經
    乳酸發酵特別處理者，固排除稅則第七章暫時保藏蔬菜之適
    用，但並非謂「無乳酸發酵」者，即均屬稅則第七章之暫時
    保藏蔬菜；並稅則第二十章所稱鹽漬蔬菜亦無須具備「經乳
    酸發酵」之要件。故原告以系爭來貨並未經「乳酸發酵」，
    爭執其應屬稅則第七章之暫時保藏蔬菜云云，亦無可採。
六、關於原告有無故意、過失之爭執部分：
（一）按「人民違反法律上之義務而應受行政罰之行為，法律無
      特別規定時，雖不以出於故意為必要，仍須以過失為其責
      任條件。但應受行政罰之行為，僅須違反禁止規定或作為
      義務，而不以發生損害或危險為其要件者，推定為有過失
      ，於行為人不能舉證證明自己無過失時，即應受處罰。」
      業經司法院釋字第二七五號解釋在案。另司法院釋字第五
      二一號解釋更明確表示：「法律明確性之要求，非僅指法
      律文義具體詳盡之體例而言，立法者仍得衡酌法律所規範
      生活事實之複雜性及適用於個案之妥當性，運用概括條款
      而為相應之規定，業經本院釋字第四三二號解釋闡釋在案
      。為確保進口人對於進口貨物之相關事項為誠實申報，以
      貫徹有關法令之執行，海關緝私條例第三十七條第一項除
      於前三款處罰虛報所運貨物之名稱、數量及其他有關事項
      外，並於第四款以概括方式規定『其他違法行為』亦在處
      罰之列，．．．。至於依海關緝私條例第三十六條、第三
      十七條規定之處罰，仍應以行為人之故意或過失為其責任
      條件，本院釋字第二七五號解釋應予以適用，併此指明。
      」而海關緝私條例第三十七條第三項即是以行為人有同條
      第一項各款及第二項之行為，而其行為之內容涉及逃避管
      制為構成要件；又報運貨物進口有第三十七條第一項第一
      款至第四款之行為，自其行為內涵觀之，其主觀違法要件
      即已涵括故意及過失在內，職是，關於海關緝私條例第三
      十七條第三項之違章仍應以行為人之行為係出於故意或過
      失為其責任條件甚明。
（二）查原告既是從事相關產品之進口業務，則其就系爭來自大
      陸地區之來貨究屬開放進口之暫時保藏蕎頭或鹽漬蕎頭，
      本即有注意義務，並為其所能注意；尤其系爭來貨是以濃
      度高達百分之二十飽和鹽水處理之，並被告亦曾以九十二
      年十一月二十五日高普興字第○九二○○○二九二三號函
      予高雄市報關商業同業公會，其函文內容為「：主旨『暫
      時保藏之蔬菜』歸列稅則第○七一一節，『鹽漬蔬菜』歸
      列稅則第二○○五節，請查照並轉知所屬會員注意申報。
      說明一、『暫時保藏之蔬菜』，依Ｈ．Ｓ第三十九頁有關
      稅則第○七一一節之註釋為『本節適用於使用前在運輸或
      貯藏時僅為暫時保藏而進行處理（例如，以二氧化硫氣體
      、鹽水、硫磺水或其他保藏用溶液），但不適合直接食用
      之蔬菜……但蔬菜除暫時保藏於鹽水外，並經特別處理（
      例如以蘇打水、乳酸發酵）者除外；這些列入第二十章…
      …』，因此蔬菜『係於使用前在運輸或貯藏時僅為暫時保
      藏而以二氧化硫氣體、鹽水、硫磺水或其他保藏用溶液進
      行處理，惟不適合直接食用之蔬菜，亦即貨物內部組織尚
      未達到加工狀態者，係屬暫時保藏之蔬菜』，稅則歸列第
      ○七一一節『暫時保藏之蔬菜，惟不適於即時食用者』項
      下。二、『鹽漬蔬菜』，參據Ｈ．Ｓ對稅則第二○○五節
      之註釋為『本節所稱之蔬菜……超過第七或第十一章所列
      之方法調製或保藏者，均歸入本節。……（１）……在鹽
      水中長時浸漬處理而成之……（２）……鹽漬……經部份
      發酵而成者……』，因此蔬菜如係經過醃製或發酵處理過
      程者，其內部組織已達加工狀態，則屬『鹽漬蔬菜』，稅
      則歸列第二○○五節『酸漬除外之其他調製或保藏蔬菜，
      未冷凍，第二○○六節之產品除外』項下，大部份大陸物
      品尚未開放輸入。三、『鹽漬蔬菜』與『暫時保藏之蔬菜
      』分別歸屬不同之稅則號別，其輸入簽審規定差異頗大，
      攸關大陸物品可否進口，且其稅率亦異，廠商欲自國外進
      口該類物品時，必須事先查明來貨加工製造過程，再據實
      申報進口，以免因誤報貨名或稅則遭受處分而延滯通關影
      響商機。若同時申報『暫時保藏』與『鹽漬』者，將一律
      改為查驗以釐清貨名。」有該函附卷可稽。足見究屬暫時
      保藏蔬菜或鹽漬蔬菜因容易發生認定上之爭議，為避免發
      生爭議及減少業者損失，故被告乃為上述函文，而此函文
      既已發函報關商業同業公會，當為原告報關之聯豐公司所
      知悉，且稅則第七章及第二十章係已存在多時之稅則，並
      非新設或變更之稅則，則被告突於九十二年十一月間發函
      通知注意「鹽漬蔬菜」與「暫時保藏之蔬菜」分屬不同稅
      則，應是有其背景因素存在，故以原告是從事此等貨物進
      口業務之公司，當會有所耳聞，則原告不依該函文事先查
      證再行申報，即逕以稅則第七章之暫時保藏蕎頭報關，即
      難謂無虛報貨物名稱之過失。
（三）再原告雖檢附行政院農業委員會動植物防疫檢疫局之「輸
      入植物檢疫證明書」、經濟部標準檢驗局之「輸入檢驗合
      格證書」及高雄關稅局進口稅則分類疑問及解答，主張依
      據信賴保護原則，其申報系爭來貨為稅則第七章之暫時保
      藏蔬菜，並無過失云云。惟查：原告檢附之行政院農業委
      員會動植物防疫檢疫局之「輸入植物檢疫證明書」及經濟
      部標準檢驗局之「輸入檢驗合格證書」，其所載貨名與本
      件並不相同，有該文件影本在卷可按，自難援為信賴之基
      礎。另原告檢附之高雄關稅局進口稅則分類疑問及解答，
      其亦是針對與本件不同之貨物「榨菜」究屬暫時保藏或鹽
      漬，所進行處理之過程，有該文件在原處分卷可按，自難
      援為系爭蕎頭之行政先例；況究屬稅則第七章之暫時保藏
      蔬菜或第二十章之鹽漬蔬菜，乃事實認定問題，若有應屬
      鹽漬蔬菜之貨物經申報為暫時保藏蔬菜通關，亦屬該等貨
      物應再依法處置之問題；並兩批各自進口之貨物，雖申報
      之貨名相同，其貨物並非當然即屬相同之貨物，故縱曾有
      暫時保藏之蕎頭進口，尚難因此即認有原告所稱之行政先
      例存在，況原告亦未提出有此種進口情況之資料以供調查
      ；故原告據為無過失之論據，即無可採。
七、綜上所述，系爭來貨確屬「鹽漬蕎頭」，則原告進口系爭鹽
    漬蕎頭，卻於申報進口時虛報貨物名稱為「暫時保藏蕎頭」
    ，並其就此虛報亦有過失，則其報運系爭貨物進口自有海關
    緝私條例第三十七條第一項第一款所規範之違章情事；則被
    告以來貨為鹽漬蕎頭將之歸列稅則二００五．九０．九０號
    核定進口稅額，而依行為時海關緝私條例第三十七條第一項
    第一款及第四十四條，及加值型及非加值型營業稅法第五十
    一條規定，裁處原告所漏進口稅額二倍罰鍰計三萬零七千一
    百二十六元，並追徵所漏進口稅款六萬一千六百八十三元（
    進口稅四萬九千三百四十七元，營業稅一萬二千三百三十六
    元），即無違誤，訴願決定予以維持，亦無不合；原告提起
    本件訴訟，求為撤銷，為無理由，應予駁回。又本件因屬簡
    易事件，故不經言詞辯論為之。
八、據上論結，本件原告之訴為無理由，依行政訴訟法第二百三
    十三條第一項、第一百九十五條第一項後段、第九十八條第
    三項前段，判決如主文。
中　　華　　民　　國　　94　　年　 　4　　月　 27  　 日
                  第一庭      法  官　楊  惠  欽
以上正本係照原本作成。
如不服本判決，應於送達後20日內，向本院提出上訴狀並表明上
訴理由，如於本判決宣示後送達前提起上訴者，應於判決送達後
20日內補提上訴理由書（須按他造當事人人數附繕本）。
提起上訴應預繳送達用雙掛號郵票7份（每份34元）。
中　　華　　民　　國　　94　　年　 　4　　月　 27  　 日
                              書記官  李  建  霆
附註:
行政訴訟法第235條（第1項、第2項）:
對於適用簡易程序之裁判提起上訴或抗告，須經最高行政法院之
許可。
前項許可，以訴訟事件所涉及之法律見解具有原則性者為限。
